臺灣新竹地方法院刑事判決　　　　　　　　　　　　 九十一年度交訴字第二五號
　　公　訴　人　臺灣新竹地方法院檢察署檢察官
　　被　　　告　丁○○
右列被告因公共危險等案件，經檢察官提起公訴（九十年度偵字第五四０七號），本
院判決如左︰
    主  文
丁○○被訴公共危險部分及被訴肇事逃逸部分均無罪；被訴過失傷害部分公訴不受理
。
    理  由
甲、無罪部分：
一、公訴意旨略以：被告丁○○明知在服用酒類或其他相類之物後，將使其駕駛車輛
    時之注意力減低、反應能力趨緩，而危及其他用路人之行車往來安全，竟於民國
    九十年八月三十一日上午八時許，在台北縣林口工地飲用小米酒二碗，置自己於
    不能安全駕駛動力交通工具之狀態後，復駕駛車號ＬＺ—Ｏ五九七號自小客車，
    沿西濱公路由北往南方向行駛。嗣於當日下午四時十分許，丁○○駕車行經新竹
    市○○○路南向八一‧三公里處時，本應注意汽車行駛至交叉路口，其行進應遵
    守燈光號誌；及汽車駕駛人飲酒後其吐氣所含酒精成分超過每公升Ｏ‧二五毫克
    以上者，不得駕車。而依當時情形又無不能注意之情事，丁○○竟疏於注意及此
    ，於前開路段交叉路口未遵守行車管制號誌、闖越紅燈，遂撞及右方正由海山漁
    港自西往東方向、穿越西濱公路，由戊○○所騎乘車號為ＶＭＴ—三八八號之輕
    型機車，致戊○○受有胸部挫傷併左側第三肋骨骨折、左側鎖骨骨折、頭部外傷
    及多處擦傷之傷害。詎丁○○於肇事後，竟未留置現場靜待救護車及警員到來，
    反而駕車逃逸，經嗣後循線查獲丁○○之員警測試其酒精濃度呼氣達每公升Ｏ‧
    二三毫克。因認被告所為涉犯刑法第一百八十五條之三公共危險罪嫌及同法第一
    百八十五條之四肇事逃逸罪嫌。
二、按犯罪事實應依證據認定之，無證據不得推定其犯罪事實，又不能證明被告犯罪
    者，應諭知無罪之判決，刑事訴訟法第一百五十四條、第三百零一條第一項分別
    定有明文。又認定被告有罪之事實，應憑證據，如未能發現相當之證據，或證據
    不足以證明，自不能以推測或擬制之方法，以為裁判之基礎；且認定事實所憑之
    證據，其為訴訟上之證明，須達於通常一般人均不致有懷疑，而得確信其為事實
    之程度者，始得據為有罪之認定，倘其證明尚未達到此一程度而有合理之懷疑存
    在時，尚難為有罪之認定基礎；苟積極證據不足以為不利於被告事實之認定，即
    應為有利於被告之認定，更不必有何有利之證據，最高法院三十年上字第八一六
    號、四十年臺上字第八六號、七十六年臺上字第四九八六號判例分別揭有上旨，
    可資參酌。
三、關於一百八十五條之三公共危險罪嫌部分：
（一）本件公訴人認被告涉有酒後駕車之公共危險犯行，無非係以被告丁○○於警、
      偵訊中之自白、酒精測定數據結果，及被告肇事之事實資為論據。訊據被告堅
      決否認有酒醉駕車之公共危險犯行，辯稱：其係於肇事當日早上喝二小碗小米
      酒，酒測並未超過酒精濃度呼氣達每公升Ｏ‧二五毫克之標準，車禍當時號誌
      正在轉換，告訴人所駕駛道路為上坡路段，遭圍牆遮蔽視線，因此並沒有看到
      告訴人衝出來，始在闖越黃燈時發生車禍，與早上喝酒並無關係等語。
（二）被告於九十年八月三十一日下午四時四十六分許為警查獲時所測得之酒精濃度
      呼氣為每公升Ｏ‧二三毫克之標準，此有酒精濃度測定數據紙附卷足稽（見偵
      卷第十頁），並未超過道路交通安全規則所定每公升Ｏ‧二五毫克之標準，在
      科學上並無根據認為已達不能安全駕駛之程度，且證人即目擊車禍發生經過之
      民眾林麗卿於偵訊中證稱，當時她在北上車道等紅綠燈，被告駕駛ＬＺ—Ｏ五
      九七號自小客車在南向慢車道上，當時南北向行車方向都是紅燈，戊○○則騎
      機車由海邊方向要穿越西濱公路，戊○○行駛方向號誌剛轉換為綠燈，被告則
      是紅燈，戊○○一起步就被被告闖紅燈撞到，被告當時並未踩煞車，而是直接
      闖紅燈橫越路口等語（見偵卷第二十三頁背面及第二十四頁），足以證明事故
      發生當時，戊○○行車方向號誌剛轉換為綠燈，被告行駛之方向與戊○○垂直
      ，燈號剛轉換成紅燈，被告係因未遵守號誌指示，闖越紅燈，始與戊○○發生
      車禍，而證人即到場處理處理之警員丙○○亦證稱，查獲時被告並沒有特別多
      話，或走路搖晃之情形等語，並無充分之證據足以證明被告於肇事當時已達到
      不能安全駕駛之狀態，且該車禍係因被告飲酒醉至不能安全駕駛所致，此外，
      復查無其他證據足證被告有何公共危險犯行，揆諸前揭說明，自應為被告無罪
      之諭知。
四、關於一百八十五條之四肇事逃逸罪嫌部分：
（一）本件公訴人認被告涉有刑法第一百八十五條之四駕肇事逃逸罪嫌，係以被告於
      警、偵訊之自白、告訴人戊○○之指述、證人林麗卿之證述、診斷證明書及舉
      發道路交通管理事件通知單各一張為其論據。訊據被告堅決否認有肇事逃逸之
      情形，辯稱：當時行動電話不通，所以沒有報警，委託乙○○、甲○○父子留
      在現場，自己則駕車至香山叫救護車過來載等語。
（二）經查：
  １、被告於警訊中係供稱「（問：肇事為何和駛離現場及採取救護措施？）因我想
      要至香山交流道找醫院和救護車，我不知道車禍肇事後不可以離開現場」等情
      （見偵卷第三頁背面），於偵訊中亦陳稱「（問：肇事後你有無報警處理及叫
      救護車？）我有叫我表哥留在現場並叫他幫我叫救護車，但他有無就救護車我
      不曉得，我被警察攔下後，帶我回現場時，我表哥他們已不在現場了（見偵卷
      第十九頁）」等語，足認被告於警訊及偵訊中並未承認肇事係為逃逸而離開現
      場。
  ２、告訴人戊○○於警訊中指稱，受傷後意識不清，據路人指稱對方未下車即使離
      現場等情（見偵卷第五頁背面），於偵訊中亦供陳被撞後即昏迷等語，足證告
      訴人於車禍發生後因意識不清楚，自無從得知被告在車禍發生後之處理方式。
  ３、證人林麗卿證稱，被告撞上戊○○後，車上連同被告共有三人下車，將戊○○
      抬到路邊，其中二人看顧著戊○○，另外一人就開車走，她就趕緊打一一九報
      警，並將車號抄給交通警察等情（見偵卷第二十九頁），核與證人乙○○證述
      ，當天係由被告駕駛車輛，他和兒子甲○○亦在車內，車禍發生後因大哥大沒
      有電，所以無法報警，當時車內只有他帶大哥大，被告大開車門一看，告訴人
      已經倒在地上，他們遂將告訴人抬到路邊橋頭，被告向他表示要去找醫院就把
      車開走了，要他留在現場看等語，以及證人甲○○證稱車禍發生後幫忙把傷者
      搬到旁邊當時因父親乙○○行動電話沒有電，被告即稱要到附近看看有沒有醫
      院，找救護車過來，再將車輛停好回現場等救護車，然他和父親乙○○等了將
      近二十分鐘，見被告未返回現場，為了怕惹麻煩就先行離開了等情相符，可資
      證明被告於肇事後與乙○○、甲○○共同將戊○○抬至路邊，且因行動電話沒
      電而無法接聽，遂請乙○○父子連在現場看顧，自行駕車往南行駛至香山附近
      找醫院求援，未料半途即遭警員攔阻，且乙○○並未等待警方至現場處理，即
      在未見被告返回之情形下偕同甲○○自行離開現場。
  ４、又車禍現場甚為空曠偏僻，附近並無公共電話或商家、民宅，兩側均係種植農
      作物或任由野生植物叢生，慢車道旁即為水泥護欄，並無路肩可供停放車輛，
      有現場照片附於偵卷及本院卷內可資參照，在行動電話未能發揮功用之情形下
      ，除將車輛駛離現場求助，實無其他方法，是以被告所陳委託乙○○父子看顧
      傷者，自行駕駛車輛至香山附近找醫院救援等語，在人口聚集、聯絡方便之市
      區內，雖顯可疑，然因本案之肇事地點周遭情況極為偏僻，亦未如高速公路兩
      側設有緊急救援電話，倘被告以步行之方式或留在現場等候，則更不利於傷者
      之救護，從而被告上開辯詞即非無稽，應堪採信。
  ５、綜上所析，被告於事故發生後先與乙○○、甲○○將戊○○抬至路邊，並委託
      二人看顧，而自行駕車求援，主觀上不具逃逸之故意甚明，倘被告為逃逸而駛
      離現場，自無須委請乙○○父子看護戊○○，實難僅以被告將自小客車駛離現
      場，即推定係肇事逃逸之行為。是以，本案尚未達於通常一般人均不致有所懷
      疑，得確信其為真實之程度，而有合理性懷疑存在，本院無從形成有罪之確信
      。此外，本件復查無其他積極證據足資認定被告有公訴人所指訴之肇事逃逸犯
      行，既不能證明被告犯罪，根據「罪證有疑，利於被告」之證據法則，依法應
      為被告無罪之諭知。
乙、不受理部分：
一、公訴意旨略以：被告丁○○於九十年八月三十一日下午四時十分許，行經新竹市
    ○○○路南向八一‧三公里處時，本應注意汽車行駛至交叉路口，其行進應遵守
    燈光號誌；及汽車駕駛人飲酒後其吐氣所含酒精成分超過每公升Ｏ‧二五毫克以
    上者，不得駕車，而依當時情形又無不能注意之情事，丁○○竟疏於注意及此，
    於酒後駕車，並於前開路段交叉路口未遵守行車管制號誌，闖越紅燈，遂撞及右
    方正由海山漁港自西往東方向穿越西濱公路，由戊○○所騎乘，車號為ＶＭＴ—
    三八八號之輕型機車，致戊○○受有胸部挫傷併左側第三肋骨骨折、左側鎖骨骨
    折、頭部外傷及多處擦傷之傷害，案經戊○○告訴，因認為被告涉有刑法第二百
    八十四條第一項之過失傷害罪等語。
二、按告訴乃論之罪，告訴人於第一審辯論終結前，得撤回其告訴；又告訴乃論之罪
    ，其告訴經撤回者，應諭知不受理之判決，刑事訴訟法第二百三十八條第一項、
    第三百零三條第三款分別定有明文。
三、經查，公訴人認為被告涉有刑法第二百八十四條第一項之過失傷害罪，依同法第
    二百八十七條前段規定，須告訴乃論，本件被告事後已與告訴人戊○○達成和解
    ，告訴人戊○○並已於九十一年七月十七日具狀撤回告訴，有撤回狀一件附卷足
    憑，揆諸上開法條規定，即應諭知不受理之判決。
據上論斷，應依刑事訴訟法第三百零一條第一項、第三百零三條第三款，判決如主文
。
本案經檢察官林佳穎到庭執行職務。
中      華      民      國    九十一    年      七      月    三十一    日
                                  臺灣新竹地方法院交通法庭
                                        法  官  雷  雅  雯
右正本證明與原本無異。
如不服本判決，應於判決送達後十日內向本院提出上訴狀( 應附繕本 )，上訴於臺灣
高等法院。
                                        書記官  汪  淑  菁
中      華      民      國    九十一    年      七      月    三十一    日
